臺灣高雄地方法院民事判決　九十三年度簡上字第九一號
　　上　訴　人　乙○○
　　被　上訴人　三夏企業股份有限公司
　　法定代理人　甲○○
　　訴訟代理人　樓嘉君律師
當事人間請求履行契約事件，上訴人對於民國九十三年二月十六日本院高雄簡易庭民
國九十年度雄簡字第二八八三號第一審簡易訴訟程序判決提起上訴，經本院於民國九
十三年七月十九日言詞辯論終結，判決如下：
    主    文
上訴駁回。
第二審訴訟費用由上訴人負擔。
    事    實    及    理    由
一、被上訴人主張：其法定代理人甲○○於民國六十九年五月十七日與上訴人、訴外
    人建隆木業股份有限公司（下稱建隆公司）、李美珠等三人簽訂買賣契約書（下
    稱系爭買賣契約），購買上訴人等三人名下之動產及不動產（包括上訴人名下坐
    落高雄市三民區○○○段一小段一○八○之二二地號土地上，門牌號碼高雄市○
    ○區○○路一九五巷二三號之不含基地三層樓房屋一棟，下稱系爭房屋），並約
    定由甲○○承擔建隆公司積欠臺灣銀行高雄分行及三民分行之債務以為買賣價金
    之給付方式。其後被上訴人於八十年六月二十一日向臺灣銀行清償建隆公司所積
    欠之本金新台幣（下同）一億七千二百八十九萬零一百四十一點九六元，及利息
    一千七百二十一萬一千五百九十元完畢，免除建隆公司之債務，相當於甲○○已
    付清買賣價金，惟上訴人迄未依約交付系爭房屋並辦理所有權移轉登記。嗣甲○
    ○於八十八年十一月十九日將基於系爭買賣契約對上訴人所生一切債權讓與被上
    訴人，並以本件起訴狀繕本之送達為債權讓與之通知，被上訴人爰依債權讓與及
    買賣法律關係，於原審聲明：上訴人應將系爭房屋辦理所有權移轉登記並遷讓交
    付予被上訴人。茲因上訴人提起本件上訴，而於本院補稱：甲○○於八十八年十
    一月十九日已將其就系爭買賣契約對上訴人所生一切債權轉讓與被上訴人，該債
    權讓與契約亦經被上訴人公司全體董事及監察人同意，自屬合法等語，資為抗辯
    。並於本院聲明：駁回上訴。
二、上訴人則辯稱：系爭買賣契約係於六十九年五月十七日訂立，而被上訴人已於六
    十九年五月十三日與臺灣銀行高雄分行訂立併存之債務承擔契約，足見系爭買賣
    契約於訂立時即已生效，且該契約之買賣標的包括建隆公司所有土地廠房、生產
    機器設備等，買賣雙方於簽訂契約後即行辦理工廠、生產設備之移交，甲○○並
    辦理工廠登記名義變更登記，及將部分土地、廠房登記於被上訴人名下，由此可
    知甲○○行使因系爭買賣契約所生之權利並無法律障礙可言，亦即買賣雙方行使
    權利負擔義務之效力應自契約簽訂日即六十九年五月十七日起算。而系爭買賣契
    約簽訂至今已有二十餘年，依民法第一百二十五條之規定，被上訴人因該買賣契
    約所生之請求權已逾十五年之時效而消滅，上訴人自得拒絕履行等語。嗣原審判
    決上訴人應將系爭房屋辦理所有權移轉登記並遷讓交付予被上訴人，上訴人提起
    本件上訴，並於本院補稱：甲○○於八十八年十一月十九日將系爭買賣契約中全
    部債權讓與被上訴人，該債權讓與契約之意義，是表示甲○○將該債權賣給被上
    訴人或表示甲○○係代理被上訴人簽訂系爭買賣契約？應由被上訴人提出相關證
    據資料以資證明等語。並於本院聲明：（一）原判決廢棄。（二）被上訴人在第
    一審之訴駁回。
三、經查，被上訴人曾於六十九年五月十三日邀上訴人、李美珠擔任連帶保證人，與
    臺灣銀行高雄分行訂立併存之債務承擔契約，同意承擔建隆公司對臺灣銀行高雄
    分行之債務，惟於承擔人清償全部債務前，建隆公司仍負連帶清償責任，不因債
    務之承擔而脫離原債務關係。而被上訴人法定代理人甲○○旋於六十九年五月十
    七日與上訴人、建隆公司、李美珠等三人訂立系爭買賣契約，購買上訴人等三人
    名下之動產及不動產（包括上訴人名下之系爭房屋在內），並約定由甲○○承擔
    建隆公司積欠臺灣銀行高雄分行及三民分行之債務以為買賣價金之給付方式。其
    後被上訴人於八十年六月二十一日向臺灣銀行清償建隆公司所積欠之本金一億七
    千二百八十九萬零一百四十一點九六元及利息一千七百二十一萬一千五百九十元
    ，致建隆公司全部債務因而免除。嗣甲○○於八十八年十一月十九日將系爭買賣
    契約對上訴人所生一切債權讓與被上訴人，而上訴人迄未將系爭房屋所有權移轉
    登記並遷讓交付予被上訴人或甲○○等事實，為兩造所不爭執，並據被上訴人於
    原審提出買賣契約書、債務承擔契約書、臺灣銀行高雄銀行八十年七月十七日銀
    高國字第四四七五號函、債務清償證明書、債權讓與書、建物登記謄本各一份為
    證，堪信為真正。
四、按請求權，因十五年間不行使而消滅。但法律所定期間較短者，依其規定。又消
    滅時效，自請求權可行使時起算。以不行為為目的之請求權，自為行為時起算。
    民法第一百二十五條、第一百二十八條分別定有明文。再按消滅時效自請求權可
    行使時起算，所謂可行使，指請求權人行使其請求權並無法律上之障礙而言（最
    高法院五十三年台上字第三三六五號判決意旨參照）。本件被上訴人主張上訴人
    應將系爭房屋所有權移轉登記並遷讓交付予被上訴人等語，為上訴人所否認，並
    以前詞置辯。則本件首應審就者，即被上訴人本件請求權，是否已罹於十五年時
    效而消滅？爰論述如下：
（一）經查，由系爭買賣契約第四條：「標的物之交付及移轉登記：甲方三人（即上
      訴人、建隆公司及李美珠）應備妥移轉登記所需文件於乙方（即甲○○）與臺
      灣銀行高雄分行間債務承擔契約訂立時，同時交付乙方備供辦理產權移轉登記
      ，並同時將標的物交付乙方執有管業」之約定觀之，系爭買賣契約雖於契約簽
      訂時生效，惟甲○○須俟其與臺灣銀行高雄分行訂立債務承擔契約後，始得行
      使契約上之權利，請求上訴人遷讓交付系爭房屋並辦理所有權移轉登記；而所
      謂債務承擔契約，係指併存之債務承擔契約或免責之債務承擔契約，則須探究
      當事人之真意以資判斷。
（二）依系爭買賣契約第三條約定：「價款給付：甲方建隆木業股份有限公司所負欠
      臺灣銀行高雄分行及臺灣銀行三民分行債務新台幣一億七千七百八十九萬一百
      四十一元九角六分並由甲方乙○○、李美珠、建隆木業股份有限公司提供抵押
      物擔保之債務全部由乙方承擔，以此項承擔債務總額，作為給付價款。乙方償
      還該項債務之時期、數額依乙方與臺灣銀行高雄分行之約定，甲方等均無異議
      」等語及前開第四條約定內容相互以觀，買賣雙方當事人之真意顯指甲○○需
      與臺灣銀行高雄分行簽訂免責之債務承擔契約，以達免除或清償建隆公司債務
      之目的，始屬給付價款完畢無疑，否則如債務承擔人未清償所承擔之債務，臺
      灣銀行高雄分行因債權未獲清償仍向建隆公司、上訴人及李美珠追討，而建隆
      公司等三人之財產又被訴請移轉所有權予甲○○，則建隆公司等三人豈非未由
      系爭買賣契約取得任何利益，反需蒙受雙重之損失？
（三）再查，本件被上訴人固曾於六十九年五月十三日以上訴人、李美珠為連帶保證
      人，與臺灣銀行高雄分行簽訂債務承擔契約，同意承擔建隆公司之債務，惟該
      債務承擔契約係屬併存之債務承擔契約，於承擔人清償全部債務前，建隆公司
      仍負連帶清償責任，不因債務之承擔而脫離原債務關係，已如前述。準此，依
      據系爭買賣契約第三條、第四條之約定，甲○○尚不得因前開債務承擔契約之
      簽訂，而取得行使系爭買賣契約所生請求權之權利，是於六十九年五月十七日
      簽訂系爭買賣契約時，甲○○尚不得行使該買賣契約所生之請求權，即本件請
      求權消滅時效尚未開始起算。
（四）又查，被上訴人於八十年六月二十一日向臺灣銀行清償建隆公司所積欠之本金
      一億七千二百八十九萬零一百四十一點九六元及利息一千七百二十一萬一千五
      百九十元，致建隆公司全部債務因而免除，前已述及，堪認直至八十年六月二
      十一日甲○○始履行系爭買賣契約所定給付價金之義務，得行使其請求上訴人
      遷讓交付系爭房屋並辦理所有權移轉登記之權利，則甲○○上開請求權之消滅
      時效即應自八十年六月二十一日起算。是甲○○於八十八年十一月十九日將前
      開請求權讓與被上訴人後，被上訴人本件請求權應至九十五年六月二十日始將
      罹於時效而消滅，而被上訴人係於九十年八月二十二日提起本件訴訟（此有蓋
      用本院收文章之起訴狀附於原審卷可稽），其請求權消滅時效尚未完成，從而
      ，上訴人抗辯本件請求權已罹於十五年時效而消滅云云，不足採信。
五、綜上所述，上訴人與甲○○簽訂系爭買賣契約，約定將上訴人所有之系爭房屋出
    售予甲○○，甲○○已於八十年六月二十一日履行該買賣契約所定給付價金之義
    務，並於八十八年十一月十九日將基於該買賣契約所生一切權利（包括本件請求
    權在內）讓與被上訴人，且本件請求權亦未罹於時效而消滅；至甲○○與被上訴
    人間係基於何種法律關係成立前開債權讓與契約，僅屬彼二人間之問題，與上訴
    人無涉。按甲○○既已將本件請求權讓與被上訴人，並以本件起訴狀繕本之送達
    為債權讓與之通知，上訴人即應向被上訴人為給付。從而，被上訴人依據甲○○
    與上訴人訂立之系爭買賣契約，及甲○○與被上訴人訂立之債權讓與契約之法律
    關係，請求上訴人遷讓交還系爭房屋並辦理所有權移轉登記，洵屬有據，應予准
    許。原審判命上訴人應遷讓交還系爭房屋並辦理所有權移轉登記予被上訴人，並
    依職權為假執行之宣告，核無不合，上訴意旨指摘原判決不當，求予廢棄改判，
    為無理由，應予駁回。
六、本件事證已臻明確，兩造其餘攻擊防禦方法及舉證，核於判決結果不生影響，爰
    不一一論斷，附此敘明。
據上論結，本件上訴為無理由，依民事訴訟法第四百三十六條之一第三項、第四百四
十九條第一項、第七十八條，判決如主文。
中　　　華　　　民　　　國　　九十三　　年　　　七　　　月　　 三十 　　日
                                      臺灣高雄地方法院民事第二庭
~B審判長法官　李昭彥
~B法　　　官　劉定安
~B法　　　官　楊筑婷
正本係照原本作成。
本判決不得上訴。
中　　　華　　　民　　　國　　九十三　　年　　　七　　　月　　 三十 　　日
~B法院書記官　胡淑芳
